【裁判字號】    98,聲,190
【裁判日期】    980526
【裁判案由】    選任特別代理人
【裁判全文】
臺灣高等法院民事裁定                   98年度聲字第190號
聲  請  人  乙○○
訴訟代理人  許朝財律師
上列聲請人聲請選任特別代理人事件，本院裁定如下：
    主  文
選任許朝財律師於財團法人桃園縣私立啟新社福會與甲○○間聲
請定暫時狀態假處分事件之抗告程序，為財團法人桃園縣私立啟
新社福會之特別代理人。
    理  由
一、按對於無訴訟能力人為訴訟行為，因其無法定代理人，或其
    法定代理人不能行代理權，恐致久延而受損害者，得聲請受
    訴法院之審判長，選任特別代理人。無訴訟能力人有為訴訟
    之必要，而無法定代理人，或法定代理人不能行代理權者，
    其親屬或利害關係人，得聲請受訴法院之審判長，選任特別
    代理人，民事訴訟法第51條第1項、第2項分別定有明文。所
    謂無法定代理人，係指依民法或其他法令規定，法定代理人
    尚未產生者而言。所謂法定代理人不能行代理權，不僅指法
    律上不能（如經法院宣告停止其權利）而言，並包括事實上
    之不能（如心神喪失、利害衝突等）在內（最高法院50年台
    抗字第187號判例參照）。
二、本件聲請人聲請意旨略稱：伊原為財團法人桃園縣私立啟新
    社福會（以下稱啟新社福會）之董事長，相對人甲○○向臺
    灣桃園地方法院（以下稱桃園地院）聲請定暫時狀態假處分
    ，經該院以97年度裁全字第4806號裁定（以下稱系爭假處分
    裁定）准相對人為啟新社福會供擔保後，啟新社福會在該院
    97年度訴字第1744號確認會議決議無效訴訟（以下稱本案訴
    訟）確定前，不得授與伊行使啟新社福會董事長之職務及權
    限，並經相對人供擔保聲請為強制執行，由該院民事執行處
    進行執行在案。啟新社福會不服前開假處分裁定，提起抗告
    ，惟該會章程並無關於董事長不能行使職權時，應由何人為
    法定代理人之規定，伊為利害關係人，爰聲請就啟新社福會
    與甲○○間聲請定暫時狀態假處分事件之抗告程序，為啟新
    社福會選任特別代理人等語。
三、民法第27條第2 項規定，董事就法人一切事務，對外代表法
    人。董事有數人者，除章程另有規定外，各董事均得代表法
    人。經查，啟新社福會捐助章程第8 條規定：「…董事長綜
    理會務對外代表本會…」等語，是啟新社福會設有對外代表
    法人之董事即董事長，而原董事長即聲請人已經桃園地院以
    系爭假處分裁定准相對人為啟新社福會供擔保後，啟新社福
    會在本案訴訟確定前，不得授與聲請人行使啟新社福會董事
    長之職務及權限，並經相對人供擔保聲請為強制執行在案，
    有捐助章程及本院97年度抗字第2067號案卷可稽。聲請人既
    經法院宣告停止權利，在法律上自有不能行使代理權之情事
    ，雖啟新社福會董事會嗣於97年10月8 日選任相對人為代理
    董事長，然姑不論該次會議決議選任是否合法，聲請人已有
    爭執，縱然合法，惟相對人為前開假處分事件之聲請人，顯
    與啟新社福會間有利害衝突，自亦有事實上不能行使代理權
    之事由，揆諸首開說明，自有就本件假處分事件之抗告程序
    選任特別代理人之必要。茲審酌啟新社福會董事會現有董事
    14名，分別與兩造關係密切而互為對立，乃兩造所自承（見
    本院卷第9 頁）尚不宜代理啟新社福會行使其代理權等情，
    認啟新社福會於系爭假處分裁定程序中所委任之訴訟代理人
    許朝財律師（住桃園縣桃園市○○路1071號4樓之7）較瞭解
    雙方爭議之所在，爰選任其於啟新社福會與甲○○間聲請定
    暫時狀態假處分事件之抗告程序，為啟新社福會之特別代理
    人。
四、依民事訴訟法第51條第1項，裁定如主文。
中    華    民    國    98    年    5     月    26    日
                    民事第十一庭
                        審判長法  官  鄭雅萍
正本係照原本作成。
不得抗告。
中    華    民    國    98    年    5     月    27    日
                              書記官  洪秋帆

司法院資訊處製作；財團法人民間司法改革基金會備份。
